臺灣新竹地方法院刑事判決　　　　　　　　　　　　　九十一年度交訴字第四四號
　　公　訴　人　臺灣新竹地方法院檢察署檢察官
　　被　　　告　甲○○
右列被告因公共危險案件，經提起公訴（九十一年度偵字第七六六號），判決如左：
    主  文
甲○○無罪。
    理  由
一、公訴意旨略以：被告甲○○於民國九十年八月八日晚間九時五十分許，駕駛牌照
    號碼ＨＱ─７４０６號之自用小客車，沿新竹市○○路，由南往北方向行駛，行
    經北大路八九號中華電信公司門口前，原應注意車前狀況，以防危險之發生，在
    無不能注意之情形下，竟疏未注意李家霖騎乘牌照號碼ＨＬＥ─６３６號之重型
    機車、鄭碧月騎乘牌照號碼ＫＦＷ─４８０號之重型機車，在電信公司門口前待
    轉，此時甲○○猶以時速五、六十公里之速度，自內側車道閃至外側車道，致擦
    撞李家霖之機車，李家霖機車失控，再追撞鄭碧月機車，造成李家霖手臂、大腿
    及膝蓋擦傷。甲○○肇事後一時緊張，既未報警前來處理，亦未聯絡救護車前來
    救助，迅速駕車逃逸，幸有路人即時抄下甲○○車輛牌照號碼，告知李家霖報警
    循線查獲（過失傷害罪部分業經撤回告訴，經檢察官為不起訴處分確定），因認
    被告所為，係犯刑法第一百八十五條之四肇事逃逸罪嫌。
二、(1)按犯罪事實應依證據認定之，無證據不得推定其犯罪事實；又不能證明被告犯
    罪或其行為不罰者，應諭知無罪之判決，刑事訴訟法第一百五十四條、第三百零
    一條第一項，分別定有明文。(2)又告訴人之告訴，係以使被告受刑事訴追為目的
    ，是其陳述是否與事實相符，仍應調查其他證據以資審認；而被害人之陳述如無
    瑕疵，且就其他方面調查又與事實相符，固足採為科刑之基礎，倘其陳述尚有瑕
    疵，則在未究明前，遽採為論罪科刑之依據，即難認適法，最高法院著有五十二
    年台上字第一三００號、六十一年台上字第三Ｏ九九號判例可資參照。(3)再認定
    不利於被告之事實，須依積極證據，苟積極證據不足為不利於被告事實之認定時
    ，即應為有利於被告之認定；且事實之認定，應憑證據，如未能發現相當證據，
    或證據不足以證明，自不能以推測或擬制之方法，以為裁判基礎；而認定犯罪事
    實所憑證據，雖不以直接證據為限，間接證據亦包括在內；然而無論直接或間接
    證據，其為訴訟上之證明，須於通常一般之人均不致有所懷疑，而得確信其為真
    實之程度者，始得據為有罪之認定，若其關於被告是否犯罪之證明未能達此程度
    ，而有合理性懷疑之存在，致使無從形成有罪之確信，根據「罪證有疑，利於被
    告」之證據法則，即不得遽為不利被告之認定，亦分別有最高法院三十年上字第
    八一六號、四十年台上字第八六號、七十六年台上字第四九八六號等判例可資參
    照。
三、公訴人認被告甲○○涉有上開肇事逃逸罪嫌，無非係以告訴人即被害人李家霖，
    於警訊、偵查中及被害人鄭碧月於偵查中之指訴，證人即現場處理之警員洪旻毅
    於偵查中之證述，道路交通事故調查報告表、診斷證明書、照片及機車毀損及被
    害人所受傷害之程度為其論據。
四、被告甲○○堅詞否認有何肇事逃逸之犯行，辯稱：當時開車的不是我，當時我在
    家裡，因為開車的人沒有駕照（駕照被吊扣），所以要求我出面和對方和解，但
    是沒有想到事情會這漾發展，所以後來我和開車的人乙○○在九十一年三月十九
    日到派出所自首，把事情交代清楚等語。經查：
（一）被害人李家霖、鄭碧月於警訊、偵查中均僅指訴其等於上開時地被ＨＱ─７４
      ０６號之自用小客車擦撞而後該車逃逸之情形，然並未指出確有看到是【被告
      甲○○】駕駛上開車輛肇事逃逸等情，參以二人並指訴被撞後該駕駛並未停頓
      即離開（逃逸），而發生事故時事出突然且屬晚間視線昏暗，被害人二人並未
      看見駕駛前開ＨＱ─７４０６號自用小客車之人究為何人應可肯認，而證人即
      現場處理之警員洪旻毅亦僅證述接獲報案後前往現場處理所見到之被害人受傷
      、車輛損壞及拍照、繪製現場圖等情形，然亦無法證明事發時確係【被告甲○
      ○】駕著ＨＱ─７４０６號之自用小客車肇事而逃逸者；再公訴人所舉之道路
      交通事故調查報告表、診斷證明書、照片等，僅得證明於前開時地有人駕著Ｈ
      Ｑ─７４０６號自用小客車與告訴人等所騎乘之機車發生車禍，並致告訴人李
      家霖手臂、大腿及膝蓋擦傷之傷害等情，然亦尚無法證明確係【被告甲○○】
      駕駛上開車輛肇事而逃逸之犯行，合先敘明。
（二）實則本件真正於上開時地駕駛ＨＱ─７４０６號自小客車肇事者係車主乙○○
      之事實，已經證人即車主乙○○於本院訊問審理時證述詳實，本院基於以下理
      由認其供述確係真實，而可足以採信：
  １、證人乙○○於本院訊問時證述：「（問：為何會說是甲○○駕駛？）因為我那
      陣子是駕照吊扣期間，為了避免麻煩，所以請同學幫忙」，與被告甲○○於本
      院訊問時之供述相符，亦有證人乙○○於本院審理時提出吊扣駕照之資料可證
      ，經本院電詢交通部公路局新竹區監理站亦確認乙○○確於九十年二月十四日
      因酒後駕車而遭吊扣駕駛執照半年之處分，期限至同年八月十三日止，有公務
      電話紀錄一紙在卷可查（見本院卷宗第三十四頁），而事故發生時係在同年八
      月八日晚間，仍在證人乙○○吊扣駕照期間，可認證人乙○○應有強烈之動機
      ：為了避免被開單告發無照駕車又肇事之處分，是以引發出其欲找人頂替駕車
      肇事之責任進而與被害人和解之動機，是足認證人乙○○上開證述已有相當程
      度之可信性。
  ２、再被告甲○○事故發生時確係在自己家中，及其後出外與證人乙○○碰面，以
      及事故發生後證人乙○○要被告到警局幫忙和解並坦承係肇事者等情，除據被
      告供陳在卷外，亦經證人乙○○證述明確，並經證人即當時與被告一同在家並
      了解全案由來之被告之妻蘇秀蘭證述屬實，而三人所述亦互核相符，是可認被
      告甲○○事故發生時確有不在場之證明，應可採信，參以被告甲○○自己已有
      狀況良好且在繼續使用中之ＵＥ－５８６５號自小客車（有被告提出之行照資
      料，及車號查詢汽車車籍一紙附卷可查，見本院卷宗第三十二頁以下）可供駕
      駛，衡情亦實無於上開時地駕駛他人自小客車之理？
  ３、再從事故發生後，ＨＱ─７４０６自小客車之車主乙○○於同年八日十日經警
      通知後，迅即與被告甲○○於當日及同月十四日分別與被害人鄭碧月、李家霖
      達成和解，有和解書二份在卷可證，且均由證人乙○○當見證人，並且被害人
      鄭碧月於偵查中指訴：在和解時，我有問他（指甲○○）為何撞到人卻不下來
      處理，他則是頭低低的，一直說對不起，沒有說其他話，是他同行的人（指乙
      ○○）幫他談和解等語（見九十年度他字第三一八號偵查卷宗第三十五頁），
      倘非證人乙○○自知理（法）虧，豈有就非自己肇事之情節如此積極尋求和解
      之理？是亦可推論出證人乙○○急欲將事情儘快處理完畢而掩飾其駕車肇事之
      心態。
  ４、再被告甲○○及證人乙○○亦已於九十一年三月十九日至警局向警員自首其等
      頂替犯罪及駕車肇事之犯行，現亦正由臺灣新竹地方法院檢察署檢察官偵查中
      ，若確非證人乙○○肇事發生事故，證人乙○○亦無向警員自首而自負刑事責
      任之理？是亦可認定被告甲○○確實非本件駕車肇事致人傷而逃逸之人。
（三）綜上所述，本院認本件駕車肇事致人傷而逃逸之人，確非被告甲○○所為而係
      另有其人，再參酌如上所述之相關證人證詞及證物等情，亦無法推論出確係被
      告所為，尚乏證據證明被告確有肇事逃逸之犯行。此外，復查無其他積極證據
      ，足資證明被告確有公訴人所指之上開肇事逃逸犯行，應認不能證明被告確有
      犯罪，依據上開最高法院判例意旨、及「罪證有疑，利於被告」之證據法則及
      相關說明，本院自應依法諭知被告無罪之判決，以免冤抑。
五、至被告甲○○所涉頂替乙○○公共危險罪之犯行，及證人乙○○所涉駕車肇事致
    人傷而逃逸之公共危險犯行，已由公訴人另行偵辦中（臺灣新竹地方法院檢察署
    九十一年度偵字第二二六八號），併予敘明。
六、依刑事訴訟法第三百零一條第一項，判決如主文。
中      華      民      國    九十一    年      七      月      五      日
                                   法  官  馮  俊  郎
右正本證明與原本無異。
如不服本判決，應於判決送達後十日內向本院提出上訴狀（應附繕本），上訴於臺灣
高等法院。
                                   書記官  鄭  姿  萍
中      華      民      國    九十一    年      七      月      五      日
